臺灣板橋地方法院刑事判決　　　　　　　　　　　　　九十一年度自字第一二三號
　　自　訴　人　乙○○　住臺北.
　　被　　　告　甲○○　男　五.
右列被告因誣告案件，經自訴人提起自訴，本院判決如左：
    主  文
甲○○無罪。
    理  由
一、自訴意旨略以：被告甲○○於民國九十年十月二十五日向檢察官告訴自訴人侵占
    臺北縣三重市○○街三十七號五樓頂樓平台，惟實際上該頂樓平台不是自訴人建
    造的，而係自訴人之父所建造，且該案業經檢察官為不起訴處分確定，被告顯係
    意圖使自訴人受刑事之處分，因認被告涉犯刑法第一百六十九條第一項誣告罪嫌
    等語。
二、按誣告罪之成立以意圖他人受刑事處分或懲戒處分，而為虛偽之告訴告發報告者
    為要件。所謂虛偽係指明知無此事實故意捏造而言，若告訴人誤認有此事實或以
    為有此嫌疑，自不得指為虛偽，即難科以本罪。又誣告罪之成立，以告訴人所訴
    被訴人之事實必須完全出於虛構為要件，若有出於誤會或懷疑有此事實而為申告
    ，以致不能證明其所訴之事實為真實，縱被訴人不負刑責，而告訴人本缺乏誣告
    之故意，亦難成立誣告罪名，有最高法院四十年臺上字第八八號、四十四年臺上
    字第八九二號判例意旨可資參照。
三、訊據被告甲○○固承認因違建的事實，曾於警局對自訴人提出恐嚇、妨害自由之
    告訴之事實，惟堅決否認有何誣告犯行，辯稱自訴人目前尚使用前開頂樓平台上
    之違章建築，檢察官去勘驗時，還請自訴人開門，檢察官問是否自訴人使用中，
    自訴人答是，是自訴人有竊佔等語。經查：自訴人與被告係鄰居，被告於九十年
    七月九日在臺北縣三重市○○街二十九至六十二號永清公寓地下室召集住戶大會
    時，因指責自訴人住宅係違章建築要向主管機關檢舉，致自訴人心生不滿，對被
    告出言稱「如果你去檢舉，要殺死你」等語，被告因心生畏懼始至臺北縣政府警
    察局三重永福派出所報案，告訴自訴人涉嫌恐嚇，而於偵查中就自訴人涉嫌竊占
    部分提出告訴，經檢察官偵結，就自訴人所涉竊佔部分，以追訴權時效完成為不
    起訴處分；另就自訴人所涉恐嚇部分，聲請簡易判決處刑，由本院三重簡易庭審
    理等情，業據本院調閱本院九十一年度重簡字第二四四號自訴人妨害自由案卷無
    誤，而自訴人自承因被告說要向有關機關檢舉，伊被激怒才用台語說「你要是敢
    告，我就讓你死」，及伊係七十年間搬入臺北縣三重市○○街三十七號五樓，頂
    樓違建係伊父親於七十九年間蓋的，當時係因家裡人口增加住不下，小孩子很多
    在頂樓玩，怕發生危險，而且四樓提議，劉美華邀頂樓四個住戶一起加蓋等情（
    詳本院九十一年三月二十七日訊問筆錄及九十一年十月一日審判筆錄），是本件
    係因自訴人出言恐嚇被告，被告始至警局提出告訴，嗣於偵查中才追加告訴竊占
    部分，而竊佔部分亦經檢察官以追訴權時效完成為不起訴處分確定，並非認定自
    訴人罪嫌不足，又自訴人既係於七十年間搬入前開住處居住迄今，而該處頂樓之
    違建又係於七十九年間建造，則被告懷疑該違建係自訴人所建，而於偵查中提出
    竊佔部分之告訴，即非全然無因，憑空捏造，是被告顯非明知並以虛構事實構陷
    自訴人，揆諸前揭說明，被告所為，核與誣告罪之構成要件有間，自不得以該罪
    相繩。此外，復查無其他積極證據足資證明認被告有何本件誣告之犯行，既不能
    證明其犯罪，本院依法應為無罪之諭知。
據上論斷，應依刑事訴訟法第三百四十三條、第三百零一條第一項，判決如主文。
中      華      民      國      九十一      年      十    月    十五    日
                                  臺灣板橋地方法院刑事第三庭
                                          法  官  李  幼  妃
右正本證明與原本無異。
如不服本判決，應於判決送達後十日內，向本院提出上訴狀。
                                          書記官  強  梅  芳
中      華      民      國      九十一      年      十    月    十八    日
